【裁判字號】    99,交抗,137
【裁判日期】    990721
【裁判案由】    聲明異議
【裁判全文】
臺灣高等法院臺南分院交通事件裁定     99年度交抗字第137號
抗  告  人  交通部公路總局嘉義區監理所臺南監理站
代  表  人  甲○○
代  理  人  林潮順
相  對  人
即受處分人  施漢欽即鴻輝土木包工業
上列抗告人因受處分人違反道路交通管理處罰條例案件聲明異議
，不服臺灣臺南地方法院中華民國99年4月29日所為裁定 （99年
交聲字第146號），提起抗告，本院裁定如下：
    主  文
原裁定撤銷，發回臺灣臺南地方法院更為裁定。
    理  由
一、本件抗告意旨略以：按汽車駕駛人有行車速度超過規定之最
    高時速60公里以上之行為者，處新臺幣6,000元以上24,000
    元以下罰鍰，並當場禁止其駕駛；並吊扣該汽車牌照三個月
    ，道路交通管理處罰條例第43條第1項第2款 、第4項定有明
    文。觀其文義，其吊扣汽車牌照之對象係「違規之汽車牌照
    」，並無違規汽車駕駛人應與汽車所有人為同一人始能吊扣
    汽車牌照之限制；汽車所有人擁有支配管理汽車之權限，對
    於汽車之使用方式、用途、供何人使用等，得加以篩選控制
    ，非無擔保其汽車之使用者具備法定資格及駕駛行為合於交
    通管理規範之義務，否則無異縱容汽車所有人放任其所有之
    汽車供人恣意使用，徒增道路交通之風險。可知上開條款關
    於吊扣汽車牌照之處分，應係針對汽車所有人所設之特別規
    定，自不能僅以汽車所有人已依道路交通管理處罰條例第85
    條第1項規定，指出汽車之實際駕駛人 ，即遽認無道路交通
    管理處罰條例第43條第4項規定適用之餘地 。是以，本件抗
    告人依上開規定，對受處分人即施漢欽即鴻輝土木包工業裁
    處吊扣汽車牌照3個月，並無不當 ，爰依法提起抗告，請求
    廢棄原裁定，更為適法之裁定等語。
二、原裁定意旨略以：受處分人即異議人施漢欽即鴻輝土木包工
    業所有車牌號碼UH-3696號自用一般小客車 ，於民國（下同
    ）99年1月2日10時08分許，經人駕駛行經最高速限為時速50
    公里之安平港聯外道路與鯤鯓路127-5號往南方向處 ，其行
    車速度為時速112公里 ，超速62公里而為臺南市警察局交通
    隊員警以科學儀器測得其有超速之違規行為，乃製單逕行舉
    發。嗣經交通部公路總局嘉義區監理所臺南監理站查證結果
    ，復認異議人之前述違規事實明確，乃依道路交通管理處罰
    條例第43條第4項等規定，裁處異議人吊扣車輛牌照3個月。
    查異議人所有之系爭車輛經人駕駛於前揭時、地有行車超速
    62公里之違規事實，固然屬實，惟其並非本件違規行為之駕
    駛人，交通部公路總局嘉義區監理所臺南監理站遽依道路交
    通管理處罰條例第43條第4項之規定 ，對之裁處吊扣汽車牌
    照3個月之處分，於法自非有據 ，爰將原處分撤銷，另為不
    罰之諭知等情。
三、經查：
（一）相對人即受處分人施漢欽即鴻輝土木包工業於99年1月2日
      10時08分許 ，所有車牌號碼UH-3696號自用一般小客車，
      經人駕駛行經最高速限為時速50公里之安平港聯外道路與
      鯤鯓路127-5號往南方向處，其行車速度為時速112公里，
      超速62公里而為警舉發。嗣經抗告人依道路交通管理處罰
      條例第43條第4項等規定，裁處受處分人吊扣車輛牌照3個
      月等情 ，有卷附臺南市警察局97年1月15日南市警交字第
      SK0000000號舉發違反道路交通管理事件通知單 、交通部
      公路總局嘉義區監理所臺南監理站嘉監南字第裁74-SK000
      0000號違反道路交通管理事件裁決書等件可憑，且受處分
      人亦不否認該車有違規超速之事實。從而，系爭車輛於前
      開時、地，經人駕駛有超速60公里以上之違規事實，堪可
      認定。
（二）按汽車駕駛人，駕駛汽車之行車速度，超過規定之最高時
      速60公里以上者 ，處新臺幣6,000元以上24,000元以下罰
      鍰，並當場禁止其駕駛；汽車駕駛人有該款行為者，並吊
      扣該汽車牌照3個月：道路交通管理處罰條例第43條第1項
      第2款、第4項分別定有明文。依該條項文義以觀，其吊扣
      汽車牌照之對象係「違規之汽車牌照」，並無違規汽車駕
      駛人應與汽車所有人為同 1人始能吊扣汽車牌照之限制。
      考其立法目的係慮及汽車所有人擁有支配管領汽車之權限
      ，對於汽車之使用方式、用途、供何人使用等，得加以篩
      選控制，非無擔保其汽車之使用者具備法定資格及駕駛行
      為合於交通管理規範之義務，否則無異縱容汽車所有人放
      任其所有之汽車供人恣意使用，徒增道路交通之風險，殊
      非事理之平。上開規定關於吊扣汽車牌照之處分，應係針
      對汽車所有人所設之特別規定，自不得僅以汽車所有人已
      依道路交通管理處罰條例第85條第1項規定 ，指出汽車之
      實際使用人即遽認無道路交通管理處罰條例第43條第 1項
      第2款、第4項規定適用之餘地（臺灣高等法院暨所屬法院
      98年法律座談會刑事類提案第21號參照）。職此，本件受
      處分人施漢欽即鴻輝土木包工業所有之系爭車輛，確有於
      前開時、地，經人駕駛有超速60公里以上之違規事實，即
      已該當於道路交通管理處罰條例第43條第4項之客觀構成
      要件，則原裁定遽以受處分人並非違規行為之駕駛人為由
      ，撤銷抗告人對受處分人裁處吊扣汽車牌照3個月之處分
      ，並另為不罰之諭知，自有未洽。
（三）又上開吊扣汽車牌照之特別規定，究屬行政義務違反之處
      罰，而條文或立法過程，並未排除行政罰法第7條第1項「
      違反行政法上義務之行為非出於故意或過失者，不予處罰
      」及道路交通管理處罰條例第85條第4項推定過失等規定
      之適用，是汽車所有人自仍得經由舉證證明其無故意及過
      失而免罰。復觀本件證人楊明東於原審訊問時具結證稱：
      「……異議人（即受處分人）將車輛交由我的保養廠修理
      ，因為在我工廠內只有做靜態的測試並無異狀，但是異議
      人是要求車速在120公里時要沒有問題，所以當天我就將
      車子交給我妹妹行駛，我坐在一旁一起到道路上測試」等
      語；受處分人則辯稱：「我沒有要求他們要定到120公里
      ，他可能是聽錯了，我是跟他們說要在100公里左右車子
      不要抖動就可以，另對其他所述沒有意見，因為我將車子
      交由證人後證人交由何人駕駛我就不知道了」云云，則本
      件受處分人是否就其所有系爭車輛經人駕駛超速違規之事
      實，堪認已舉證證明其主觀上並無故意或過失，容非無疑
      。換言之，本件受處分人違反此行政法上義務之行為，是
      否出於故意或過失，尚屬不明，故有必要發回原審法院再
      為詳查。
四、綜上所述，原裁定遽以受處分人並非違規行為之駕駛人為由
    ，撤銷原處分並為不罰之諭知，尚有未洽，抗告意旨執以指
    摘原裁定不當，為有理由，自應由本院予以撤銷，發回原審
    法院詳為調查後更為適法之處理，以昭折服。
五、據上論結，應依道路交通案件處理辦法第26條，刑事訴訟法
    第413條，裁定如主文。
中    華    民    國    99    年    7     月    21    日
                  刑事第三庭    審判長法  官    陳義仲
                                      法  官    宋明中
                                      法  官    蔡勝雄
以上正本證明與原本無異。
不得再抗告。
                                      書記官    汪姿秀
中    華    民    國    99    年    7     月    21    日

司法院資訊處製作；財團法人民間司法改革基金會備份。
